最高法院刑事判決　　　　　　九十六年度台上字第一九八五號
上　訴　人　甲○○
上列上訴人因違反毒品危害防制條例案件，不服台灣高等法院台
中分院中華民國九十六年二月一日第二審判決（九十五年度上訴
字第二八０四號；起訴案號：台灣台中地方法院檢察署九十四年
度偵字第七二八九、一０九五八號），提起上訴，本院判決如下
：
    主  文
原判決撤銷，發回台灣高等法院台中分院。
    理  由
本件原判決認定上訴人甲○○意圖牟利，基於販賣第一級毒品海
洛因之犯意，於民國九十四年一月二十六日四時十四分許，由謝
欣廷以其使用0000000000號行動電話，傳送內容「我
還要一樣『女的』。我等下會在漢口路跟美華街。我順道拿一個
包包給你。保證你老婆一定喜歡，對了，用強一點，謝謝，如果
沒有，不要用太差的。」等文字之簡訊，至上訴人所使用之00
00000000號行動電話後，上訴人遂於同日某時，在台中
市○○路與美華街口附近，以每小包（不詳重量）新台幣（下同
）一千五百元之代價，販賣第一級毒品海洛因予謝欣廷一次。上
訴人又另行起意，基於販賣第二級毒品甲基安非他命之犯意，於
九十四年一月二十六日某時，由謝欣廷以其所使用上揭行動電話
，撥打上訴人所使用之同上門號行動電話聯絡，繼於同日某時，
由上訴人在台中市某處，以每包一千五百元之代價，販賣重量不
詳之第二級毒品甲基安非他命予謝欣廷一次。嗣於九十四年四月
十一日六時許，員警在台中市○○路查獲上訴人後，同日十六時
許，員警前往上訴人位於台中市○○路四五四號二十樓之二一室
住處執行搜索，扣得上訴人所有供聯絡販賣毒品用之行動電話（
含行動電話門號0000000000號之ＳＩＭ卡）一支、夾
鏈袋一包及藥杓一支。又於同年七月一日三時許，在台中市○○
路九二三之二號「集集茶行」內，查獲通緝中之上訴人，並為警
分別在上訴人攜帶皮包、使用之車牌號碼二Ｖ─一０三九號自用
小客車內及位於台中市○○○路○段一０五號十六樓之十九住處
，搜索並扣得海洛因四包（淨重六．七一公克，空包裝重二．０
七公克）、甲基安非他命一包（含袋重二一．八三公克）、供販
賣毒品用之分裝袋五包、電子磅秤一個、搗藥器一組等情。因而
維持第一審論處上訴人販賣第一級、第二級毒品罪之科刑判決，
駁回上訴人在第二審之上訴。固非無見。
惟查：(一)當事人聲請調查之證據，若於證明事實確有重要關係，
而又非不易調查或不能調查者，則為明瞭案情起見，自應盡職權
能事踐行調查之程序，否則縱經原法院以裁定駁回其聲請，仍係
審判期日應行調查之證據未予調查，其判決即難謂非違法。原判
決依憑證人謝欣廷於警詢時之陳述，認定上訴人有原判決事實欄
所載販賣第一級、第二級毒品之犯行，固於理由壹、三(二)說明謝
欣廷經第一審傳喚、拘提未到庭，且謝欣廷在警詢時所為不利上
訴人之陳述，並無刑求、恐嚇或違背其個人自由意思而陳述之情
形，亦無顯不可信之情事，復為證明本件犯罪事實存在所必要，
當有證據能力，上訴人聲請再傳喚或拘提謝欣廷，顯無實益或調
查之可能云云。惟按被告以外之人於審判外之言詞或書面陳述，
除法律有規定者外，不得作為證據，刑事訴訟法第一百五十九條
第一項定有明文。而所謂法律有規定者，即包括同法第一百五十
九條之一至之五所規定傳聞證據具有證據能力之例外情形。故如
欲採被告以外之人於審判外之言詞，即如警詢或檢察官偵查中之
言詞為證據時，必須符合法律所規定之例外情形，方得認其審判
外之陳述有證據能力。經查，謝欣廷於警詢時所為陳述，核屬被
告以外之人於審判外之言詞陳述，苟無法律規定之例外情形，不
得為證據。欲採納為認定犯罪事實之基礎，即有依法定程序踐行
調查之必要。然稽之卷內資料，上訴人似始終否認曾販賣海洛因
或安非他命予謝欣廷，且於原審分別具狀及言詞聲請傳喚謝欣廷
作證，上訴人在原審之選任辯護人併陳稱謝欣廷在警詢時之證言
無證據能力等語（原審卷第五四頁、第六九頁反面、第七十頁）
。至謝欣廷在第一審經傳喚拘提固未到廷，惟第二審乃事實審之
覆審法院，其就第一審所認定之事實，應重新調查證據，本於自
行調查之結果，而為事實之認定、法律之適用及刑罰之科處。乃
原審未命上訴人陳報或依職權調查謝欣廷設籍資料，逕以謝欣廷
在第一審經傳喚拘提無著為由，認無傳喚調查之必要，遽採謝欣
廷在警詢時之陳述為認定上訴人犯罪之證據，自有應於審判期日
調查之證據而未予調查及適用證據法則不當之違法。(二)犯販賣第
一級或第二級毒品罪者，其供犯罪所用之財物，依毒品危害防制
條例第十九條第一項之規定，應予沒收，既屬從刑，即以財物與
販賣毒品行為之間，具有關聯性為必要。卷附台中縣警察局霧峰
分局搜索扣押筆錄及台中縣警察局霧峰分局扣押物品目錄表記載
：台中縣警察局霧峰分局員警於九十四年七月一日三時零分至同
日三時二十分之間，在台中市○○路九二三之二號集集茶坊，查
獲上訴人隨身持有之安非他命、Ｋ他命、電子磅秤及行動電話；
繼於同日四時十五分至五十分之間，在上訴人所駕駛二Ｖ─一０
三九號自用小客車內，查獲一粒眠、空夾鏈袋、海洛因、搖頭丸
及Ｋ他命；再於同日五時十分至同日七時二十分之間，在台中市
○○○路四段一０五號十六樓之十九上訴人之住處，查獲空夾鏈
袋、搖頭丸、海洛因、安非他命、Ｋ他命及搗藥器等物品（警局
卷第十三至第二六頁）。上訴人雖於警詢中供稱「警方於我身上
及住所所查獲物品〔詳如扣押物品目錄表〕係我本人所有，而二
Ｖ─一０三九號自小客車上查扣之上述物品〔詳如扣押物品目錄
表〕係我與何俊賢的，該毒品我都是用來自己施用」；並於偵查
中供稱「（扣案之證物到底是不是你的）在家裡查獲及在我包包
查獲的是我的」等語（同上卷第七頁；偵字第一０九五八號卷第
十三頁）。然上訴人於偵查中同時供稱「（住處扣得之物是否你
的）是配料，他們認為是搖頭丸」、「（為何你住處有搗藥器）
那是要將配料用碎」、「（為何要將配料用碎）因為純的Ｋ他命
不用配料沒有效果」（同上偵查卷第十三頁）；並於第一審供稱
「（警方查扣的毒品安非他命、Ｋ他命、空夾鏈袋、搗藥器等物
是何人所有）家裡面沒有安非他命，那是Ｋ他命，警察把它當作
安非他命。空的夾鏈袋是我的」、「（是否有在販毒）有，我大
多是販賣Ｋ他命及搖頭丸」、「（搗藥器、電子磅秤做何用）搗
藥器是用來搗Ｋ他命，電子磅秤是向別人買毒品時，怕重量不夠
」；且於原審辯稱扣案物品與本案無關云云（聲羈卷第五、六頁
；第一審卷第一六二頁；原審卷第七十、七一頁）。若屬無訛，
扣案搗藥器似與本件販賣第一級、第二級毒品行為無關。詳情如
何？關係扣案搗藥器應否依毒品危害防制條例第十九條第一項規
定諭知沒收之認定，自有究明之必要。原審未予詳查，復就上訴
人上揭有關搗藥器非供本件犯罪使用之物品如何不可採，未為任
何說明，遽行維持第一審諭知搗藥器沒收之判決，亦有證據調查
未盡併有理由不備之違法。以上或為上訴意旨所指摘，或屬本院
得依職權調查之事項，應認原判決有撤銷發回更審之原因。至原
判決不另為無罪諭知部分，本乎審判不可分之原則，應併予發回
。
據上論結，應依刑事訴訟法第三百九十七條、第四百零一條，判
決如主文。
中　　華　　民　　國　九十六　年　　四　　月   十三   日
                      最高法院刑事第九庭
                          審判長法官  洪　清　江
                                法官  石　木　欽
                                法官  李　伯　道
                                法官  林　勤　純
                                法官  陳　晴　教
      本件正本證明與原本無異
                                      書  記  官
中　　華　　民　　國　九十六　年　　四　　月   十八   日
                                                H
